臺灣高等法院刑事判決
110年度上訴字第1487號
上  訴  人  
即  被  告  蘇裕隆



選任辯護人  王聖傑律師
            郭芸言律師
上列上訴人因違反毒品危害防制條例案件，不服臺灣新北地方法
院109年度訴字第1443號，中華民國110年3月19日第一審判決（
起訴案號：臺灣新北地方檢察署109年度偵字第35824號），提起
上訴，本院判決如下：
    主  文
上訴駁回。
    犯罪事實
一、蘇裕隆意圖營利，基於販賣第二級毒品甲基安非他命之犯意
    ，明知甲基安非他命為毒品危害防制條例第2條第2項第2款
    規定列管之第二級毒品，未經許可不得擅自持有、販賣，竟
    於民國109年9月2日17時18分前某時，在不詳地點，以手機
    連接網際網路後，登入Grindr通訊軟體，以暱稱「助你fun
    輕鬆/控/三重有地安東176/70。16*5」之名，在其公開主頁
    顯示「助你fun輕鬆」隨機對不特定人發出按摩並販賣毒品
    助興之訊息，適為新北市政府警察局新莊分局員警執行網路
    巡邏時發現，旋喬裝買家與之聯繫，並相約在新北市○○區○○
    路00號沃克旅館8樓806室進行交易，於109年9月4日22時8分
    見面後在現場談妥以新臺幣（下同）8500元（毒品為6000元
    、其餘為按摩服務費用)交易第二級毒品甲基安非他命2包後
    ，於同日22分40分為警當場表明身分查獲而未遂，並在其身
    上及桌上扣得供販賣用之甲基安非他命4包（驗餘總淨重1.4
    44公克）、聯繫使用之OPPO手機(含門號0000000000號SIM卡
    乙張)1支，而查知上情。
二、案經新北市政府警察局新莊分局移送臺灣新北地方檢察署檢
    察官偵查起訴。
    理  由
壹、程序方面
　　本案相關具有傳聞性質的證據資料，檢察官、上訴人即被告
    蘇裕隆及其辯護人均表示不爭執證據能力（見本院卷第87至
    88頁），且本案所引用的非供述證據，也是合法取得，依法
    均可作為認定犯罪事實的依據。
貳、實體方面
一、認定犯罪所憑之證據及理由
  ㈠上揭犯罪事實，業據上訴人即被告蘇裕隆於偵查、原審及本
    院審理中坦承不諱（見109年度偵字第35824號卷第31、113
    頁，原審卷第68、112頁及本院卷第90頁），復有新莊分局
    福營派出所員警與被告現場交易對話內容譯文、通訊軟體Gr
    indr對話內容螢幕截圖、譯文、通訊軟體LINE對話內容螢幕
    截圖、譯文、自願受搜索同意書、新北市政府警察局新莊分
    局搜索扣押筆錄暨扣押物品目錄表、扣押物品收據、現場蒐
    證照片2張、扣押物照片5張在卷（見偵卷第41-49頁、59-61
    頁、第63-67頁、第69-76頁、第77-87頁、第88-96頁、第96
    -101頁）；且扣案白色或透明晶體2包，經鑑驗結果呈甲基
    安非他命陽性反應，有臺北榮民總醫院109年11月4日北榮毒
    鑑字第C0000000號毒品成分鑑定書附卷可證（偵卷第121頁
    ），並有上開甲基安非他命4包（驗餘總淨重1.444公克）、
    聯繫使用之OPPO手機（門號0000000000號）1支扣案足考。
    被告之任意性自白，經前開證據補強，應與事實相符，堪以
    採信。
  ㈡按毒品危害防制條例所規定之販賣毒品罪，雖未明示「營利
    之意圖」為其犯罪構成要件，然「販賣」一語，在文義解釋
    上當然已寓含有買賤賣貴，而從中取利之意思存在，且從商
    業交易原理與一般社會觀念而言，販賣行為在通常情形下，
    仍係以牟取利益為其活動之主要誘因與目的。又政府為杜絕
    毒品氾濫，毒害人民甚深，再三宣導民眾遠離毒品、媒體報
    導既深且廣，對於禁絕毒品之政策，應為大眾所熟悉。再政
    府對於查緝施用、轉讓及販賣毒品無不嚴格執行，且販賣毒
    品罪係重罪，若無利可圖，衡情一般持有毒品者，當不致輕
    易將持有之毒品交付他人。況販賣毒品係違法行為，非可公
    然為之，且有其獨特之販售路線及管道，亦無公定之價格，
    復可任意增減其分裝之數量，而每次買賣之價量，亦可能隨
    時依市場貨源之供需情形、交易雙方之關係深淺、資力、對
    行情之認知、查緝之寬嚴，及購買者被查獲時供述購買對象
    之可能性風險評估等事由，而異其標準，非可一概而論。是
    販賣之利得並不固定，然縱使販賣之人從價差或量差中牟利
    方式雖異，其意圖營利之非法販賣行為仍為相同。今被告於
    原審審理中自承販售甲基安非他命可從中賺取價差約3至4百
    元(見原審卷第68頁)，足見被告確有販賣毒品從中賺取價差
    以牟利之情形，其主觀上確有營利之犯意，灼然至明。
  ㈢綜上所述，本案事證明確，被告意圖營利而販賣第二級毒品
    甲基安非他命未遂之犯行，洵堪認定，應予依法論科。
二、論罪
  ㈠罪名
　　按行為人如原即有販賣毒品營利之犯意，雖因經警設計誘捕
    （俗稱釣魚），致實際上不能完成毒品交易，然因其原即具
    有販賣毒品之意思，客觀上又已著手於販賣行為，仍應論以
    販賣毒品未遂罪（最高法院102年度台上字第3427號判決意
    旨參照）。被告以手機連接網際網路後，登入Grindr通訊軟
    體，以暱稱「助你fun輕鬆/控/三重有地安東176/70。16*5
    」之名，在其公開主頁顯示「助你fun輕鬆」等暗示販賣第
    二級毒品之廣告訊息，經員警執行網路巡邏時發現，喬裝買
    家與之聯繫達成以6000元交易毒品甲基安非他命2包之合意
    後再至指定地點進行交易，著手販賣予喬裝為購毒者之員警
    牟利，被告已著手販賣第二級毒品行為之實行，惟員警之接
    洽購買，並無實際與被告交易之真意，自未生交易成功之既
    遂結果，犯罪尚屬未遂。是核其所為，係犯毒品危害防制條
    例第4條第6項、第2項販賣第二級毒品未遂罪。被告販賣第
    二級毒品前持有第二級毒品之犯行，為販賣行為所吸收，不
    另論以持有第二級毒品罪。
  ㈡刑之減輕事由
　⒈被告已著手於販賣本件毒品犯罪之實行而不遂，應依刑法第2
    5條第2項規定減輕其刑。被告犯後於偵查及本院審理時就本
    件販賣第二級毒品未遂之犯行自白不諱，應依毒品危害防制
    條例第17條第2項規定減輕其刑，並依法遞減之。
　⒉被告固於警詢時供出其毒品上游「偽善者」並指認其真實姓
    名（見同上偵卷第28頁），經警員調查後，因未發現被告與
    「偽善者」之具體之交易毒品事證，而未查獲等節，有原審
    卷附之新北市政府警察局新莊分局110年2月19日新北警莊刑
    字0000000000號函附卷可稽，且經本院函詢結果，亦以依被
    告與「偽善者」之對話紀錄調閱監視錄影，未查獲毒品交易
    一情，有新北市政府警察局新莊分局110年5月31日新北警莊
    刑字0000000000號函及所附職務報告存卷可查(見本院卷第6
    4、65頁)，則無依同條例第17條第1項減刑之適用，附此敘
    明。
參、駁回上訴之理由
一、原審認被告販賣第二級毒品未遂犯行事證明確，並審酌被告
    以網路通訊軟體為媒介，對外販賣第二級毒品之行為，助長
    施用毒品惡習，並足以使購買之施用者導致精神障礙與性格
    異常，甚至造成人民身體健康受損之成癮性及危險性，其不
    僅戕害國人身體健康，且有危害社會安全之虞，應予以非難
    ，惟本次犯行尚未賣出即為喬裝買家之員警查獲，犯後均能
    自白犯行，擬出售毒品金額、數量，前有施用毒品經緩起訴
    處分，素行非佳，其教育為高商美工科系畢業，有進口商工
    作經歷，自行創業，目前從事舒壓按摩個人工作室，月入二
    、三萬以上，家中有八十歲母親及本案犯罪之動機、手段等
    一切情狀，量處有期徒刑2年6月。另就扣案甲基安非他命4
    包（驗餘總淨重1.444公克），含難以析離包裝該毒品之外
    包裝袋4個，均為查獲之毒品，以及扣案OPPO手機（含門號0
    000000000號SIM卡1張)1支，被告於審理時已供稱係供本案
    犯行所用之物，分別依毒品危害防制條例第18條第1項前項
    規定沒收銷燬之、同條例第19條第1項規定諭知沒收。核其
    認事用法均無違誤，沒收及量刑亦屬妥適，應予維持。
二、被告上訴以其為促進自身經營按摩業務方與毒品牽連，所販
    賣第二級毒品之數量非鉅，獲利甚微，且其尚未販出即遭實
    施誘捕偵查之警員查獲，毒品未流入市面，影響社會層面並
    非廣大，侵害法益有限。較諸販毒大盤或中盤，尚屬零星小
    額，對社會危害稍低，以其犯罪情節而論，惡性非重大難赦
    。另被告身患「後天免疫缺乏症候群」，入監恐難以配合醫
    療院所維持穩定治療，且被告母親身患重度憂鬱症並領有重
    大傷殘證明需被告扶養並長期陪伴於側等情事，請依刑法59
    條規定，減輕被告刑度，又於偵審中始終坦承不諱，現有正
    職工作及家有老母需其扶養照顧等情事，給予緩刑云云。本
    院查:
　㈠按刑法第59條之酌量減輕其刑，必須犯罪另有特殊之原因與
    環境等等，在客觀上足以引起一般同情，認為即予宣告法定
    低度刑期尤嫌過重者，始有其適用（最高法院45年台上字第
    1165號、69年度台上字第291號判決意旨參照）。是如別有
    法定減輕之事由者，應優先適用法定減輕事由減輕其刑後，
    猶嫌過重時，方得為之。而販毒本為法之所禁，染毒更令人
    捨身敗家，毒品危害防制條例之特別法制定本旨即在遏止毒
    品擴散，今被告本案販賣第二級毒品未遂，審酌本案之犯罪
    情節，實難認有何特殊之原因與環境，在客觀上足以引起一
    般同情之處，況被告前揭犯行，已經刑法第25條第2項未遂
    犯及依毒品危害防制條例第17條第2項規定減輕其刑，衡情
    並無科以最低刑度仍嫌過苛而有情輕法重之情形，自不得依
    刑法第59條之規定酌減其刑。
　㈡又緩刑與否，為法院之職權，被告所犯販賣毒品未遂之重罪
    ，其宣告刑度已逾緩刑之要件，無從為之。何況此罪影響健
    康及社會安寧，為國家所禁絕再三，其仍明知故犯，縱其犯
    後坦承，仍有執行之必要；至其所患AIDS及母親照護，不足
    為其暫免受執行之理由。
　㈢從而，被告上訴以有刑法第59條及緩刑之適用，指摘原判決
    不當，亦無理由，應予駁回。
據上論斷，應依刑事訴訟法第368條，判決如主文。
本案經檢察官陳香君提起公訴，檢察官越方如到庭執行職務。
中　　華　　民　　國　 110　　年　　7 　　月　　27  　日
                  刑事第二十三庭審判長法　官  許永煌
                                      法　官  雷淑雯
                                      法　官  吳定亞
以上正本證明與原本無異。
如不服本判決，應於收受送達後20日內向本院提出上訴書狀，其
未敘述上訴之理由者並得於提起上訴後20日內向本院補提理由書
（均須按他造當事人之人數附繕本）「切勿逕送上級法院」。
                                      書記官  郭侑靜
中　　華　　民　　國　　110 　年　　7 　　月　　27　　日
附錄：本案論罪科刑法條全文
毒品危害防制條例第4條
製造、運輸、販賣第一級毒品者，處死刑或無期徒刑；處無期徒
刑者，得併科新臺幣三千萬元以下罰金。
製造、運輸、販賣第二級毒品者，處無期徒刑或十年以上有期徒
刑，得併科新臺幣一千五百萬元以下罰金。
製造、運輸、販賣第三級毒品者，處七年以上有期徒刑，得併科
新臺幣一千萬元以下罰金。
製造、運輸、販賣第四級毒品者，處五年以上十二年以下有期徒
刑，得併科新臺幣五百萬元以下罰金。
製造、運輸、販賣專供製造或施用毒品之器具者，處一年以上七
年以下有期徒刑，得併科新臺幣一百五十萬元以下罰金。
前五項之未遂犯罰之。